臺灣高雄地方法院刑事判決　　　　　　　 94年度訴字第109號
公　訴　人　臺灣高雄地方法院檢察署檢察官
被　　　告　戊○○　男　34歲.
指定辯護人　義務辯護人　丁○○律師
上列被告因重傷害案件，經檢察官提起公訴（93年度偵字第1075
0號），本院判決如下：
    主  文
戊○○無罪。
    理  由
一、本件公訴意旨略以：被告戊○○係位於高雄縣林園鄉○○路
    ○段八十號芳春小吃部之股東，緣告訴人乙○○與丙○○於
    民國九十二年十二月二十八日上午三時三十分許，至上開小
    吃部內飲酒唱歌，至同日上午四時許結帳離去，然因帳單問
    題而與被告發生口角爭執，被告因而心生不滿，乃夥同另五
    位姓名年籍不詳之成年男子，共同基於犯意之聯絡，分持高
    爾夫球桿，自後尾隨丙○○與乙○○等人，至高雄縣林園鄉
    ○○街某處，即以上開高爾夫球桿毆打丙○○及乙○○，其
    二人受襲後，乃一路逃竄至林園鄉○○路與東林東路口，詎
    被告等人仍不罷手，繼續以高爾夫球桿毆打，至其二人倒地
    無力反抗始行罷手，致丙○○受有右頭部撕裂傷、左手掌挫
    擦傷、右臉部撕裂傷及左腰部挫擦傷之傷害，乙○○腦部受
    創，受有頭部外傷併顱骨骨折、顱內出血、後枕部裂傷、右
    側顏面裂傷及右觀骨骨折等傷害，現呈右側肢體無力、無行
    動能力及智力減退，致乙○○身體上受有重大難治之傷害，
    嗣經警據報到場處理，將其二人送醫救治，並循線逮獲被告
    ，始查知上情，因認被告涉犯刑法第二百七十七條第一項之
    傷害罪嫌及同法第二百七十八條第一項之重傷害罪嫌。
二、按犯罪事實應依證據認定之，無證據不得認定犯罪事實；又
    不能證明被告犯罪者，應諭知無罪之判決，刑事訴訟法第一
    百五十四條第二項、第三百零一條第一項前段分別定有明文
    。又按刑事訴訟法上所謂認定犯罪事實之證據，係指足以認
    定被告確有犯罪行為之積極證據而言，如未能發現相當證據
    或證據不足以證明，自不能以推測或擬制之方法，以為裁判
    基礎（最高法院二十九年度上字第三一五號及四十年度台
    上字第八十六號分別著有判例可資參照）。而認定不利於被
    告之事實，須依積極證據，苟積極證據不足為不利被告之認
    定時，即應為有利於被告之認定，更不必有何有利之證據；
    又認定犯罪事實所憑之證據，雖不以直接證據為限，間接證
    據亦包括在內，然而無論直接證據或間接證據，其為訴訟上
    之證明，須於通常一般之人均不致有所懷疑，而得確信其為
    真實之程度者，始得據為有罪之認定，倘其證明尚未達到此
    一程度，而有合理之懷疑存在而無從使事實審法院得有罪之
    確信時，即應由法院為諭知被告無罪之判決（最高法院三十
    年度上字第八一六號及七十六年度台上字第四九八六號亦著
    有判例足參），亦即若證據資料在經驗科學上或論理法則上
    尚有對被告較為有利之存疑，而無從依其他客觀方法排除此
    項合理之可疑，即不得以此資料作為斷罪之基礎，且刑事訴
    訟制度受「倘有懷疑，即從被告之利益為解釋」、「被告應
    被推定為無罪」之原則所支配，故得為訴訟上之證明者，無
    論為直接或間接證據，須客觀上於一般人均不致有所懷疑而
    達於確信之程度者，始可據為有罪之認定，倘其證明尚未達
    於「確信」之程度，而有合理可疑存在時，即難據以為被告
    不利認定，換言之，在法律判斷上，即不能為被告有罪之認
    定。另告訴人之指訴，係以使被告受刑事訴追為目的，是其
    陳述是否與事實相符，仍應調查其他證據以資審認。
三、本件公訴意旨認被告涉犯傷害及重傷害犯行，無非係以告訴
    人張志淵於警、偵訊之指訴、證人己○○之證述及邱綜合醫
    院診斷證明書、建佑醫院診斷證明書及中華民國身心障礙手
    冊為其主要論據。訊據被告自警詢起至本院審理中均堅詞否
    認於右揭時地有何傷害之犯行，辯稱：伊當天並未與張志淵
    等人發生口角衝突，張志淵等人係與自行帶到芳春小吃部之
    小姐因坐檯費用發生爭執，張志淵等人離開後伊將包廂整理
    完後即回家睡覺，直到警方通知製作筆錄才知道張志淵等遭
    人持高爾夫球杆毆打一事，案發當時伊根本不在現場，伊也
    未教唆他人毆打告訴人等語。
四、經查：
    （一）按被告以外之人於司法警察官或司法警察調查中所為
          之陳述，除符合刑事訴訟法第一百五十九條之二或同
          法第一百五十九條之三之例外規定外，應屬傳聞證據
          ，而不得作為證據，此觀刑事訴訟法第一百五十九條
          第一項、第一百五十九條之二及第一百五十九條之三
          之規定自明；又證人、鑑定人依法應具結而未具結者
          ，其證言或鑑定意見，不得作為證據，復為刑事訴訟
          法第一百五十八條之四所明文規定。本件辯護人爭執
          告訴人張志淵於警、偵訊中之陳述及證人己○○於警
          詢中所為陳述之證據能力，因張志淵於九十三年三月
          十五日、己○○於九十二年十二月二十八日於警詢時
          所為之陳述，客觀上並無證據顯示有何較具可信之特
          別情況，核與刑事訴訟法第一百五十九條之二、之三
          所規定之例外情形不符，是張志淵、己○○於警詢時
          所為之陳述，應無證據能力。
    （二）又被告以外之人於偵查中向檢察官所為之陳述，除顯
          有不可信之情況，得為證據，刑事訴訟法第一百五十
          九條之一第二項定有明文，但因被告以外之人本諸自
          己對犯罪事實有所見聞所為之陳述，在性質上應屬證
          人，除係未滿十六歲之人或因精神障礙，不解具結意
          義及效果者外，依刑事訴訟法第一百八十六條第一項
          之規定，檢察官於偵查中應命證人具結，若依法應具
          結而未具結，依同法第一百五十八條之三之規定，應
          無證據能力。查告訴人張志淵於九十三年六月十日偵
          查中，在檢察官面前所為關於被告是否涉犯本案犯罪
          事實事之陳述，固符合傳聞法則之例外規定，惟張志
          淵就本件刑事案件之待證事實，本諸自身所見所聞而
          為之陳述，性質上係屬證人，則其於偵查中由檢察官
          訊問時，依法自應命其具結，然張志淵於該次訊問中
          所為之陳述，檢察官漏未命其具結，揆諸前揭說明，
          告訴人張志淵於當次偵訊時所為之陳述，應無證據能
          力。
    （三）查告訴人張志淵於前揭期日至被告所經營之芳春小吃
          部消費後，因帳單問題與案外人陳佳君發生爭執，被
          告僅在一旁觀看，並未與告訴人等發生口角衝突等情
          ，業據證人即告訴人張志淵、證人即芳春小吃部會計
          許珮循於本院審理時證述明確（見本院卷第六九頁、
          第五九頁），是以公訴人認本件被告傷害之動機係告
          訴人等與被告在芳春小吃部因帳單問題發生爭執，被
          告心生不滿因而起意傷害告訴人乙節，容有誤會。
    （四）次查，證人張志淵固證稱：「當時是四人打伊與林毅
          威二人，被告不在四人之內，他與另一人在旁邊看，
          被告距離渠等被打處約三十公尺，被告站在一家豆漿
          店的轉角，並沒有說什麼。渠等從小吃部出來後約三
          分鐘後被打，被打時有三台機車共六人追渠等，當時
          伊與乙○○、己○○騎二台機車」等語（見本院卷第
          六九至七二頁）；然證人己○○則證稱：「當天離開
          小吃部後乙○○及丙○○被打，伊沒被打。二人被打
          時伊趴在地上，對方大約騎二台車共四個人，但我不
          確定，打人者有說張志淵、乙○○在小吃部很臭屁，
          被告並不在場，因伊聽聲音，被告聲音不像」等語（
          見本院卷第五五、五六頁），是以被告並非持高爾夫
          球桿毆打告訴人者之事實，應堪認定。
    （五）又張志淵雖指訴追打者共有六人騎三台機車，被告未
          動手毆打，但在旁觀看一節，與證人己○○前揭證述
          情節不符，而告訴人張志淵、乙○○之診斷證明書固
          能證明告訴人受有公訴人所指之傷害，惟被告是否有
          與該四名不詳姓名之人共同傷害告訴人之情節，自無
          法僅以該診斷書作為論斷，是以縱如告訴人指稱被告
          當時確實在場，惟亦無確切證據足以證明被告與另四
          名不詳姓名之男子間有犯意聯絡及行為分擔，自不能
          因事前告訴人曾在被告經營之小吃部因帳單問題發生
          爭執，即以臆測之詞斷定為被告所為，是上開證據均
          不足使本院去除合理之懷疑，而得確信其為真實之程
          度，自不足據為被告有罪之認定，此外，本院依職權
          調查，亦查無積極證據足以證明被告有上開傷害犯行
          ，被告犯罪既屬不能證明，揆諸前揭說明，自應為被
          告無罪之諭知。
五、至辯護人聲請再行鑑定告訴人乙○○所受之傷害是否符合刑
    法第十條第四項之重傷害乙節，惟本件被告犯行尚屬不能證
    明，業據本院認定如前，待證事實已臻明瞭無再調查之必要
    ，是此部份調查證據之聲請應予駁回，併予敘明。
據上論斷，應依刑事訴訟法第三百零一條第一項，判決如主文。
本案經檢察官甲○○到庭執行職務。
中　　華　　民　　國　　94　　年　　3 　　月　　29　　日
                  刑事庭    審判長法官  邱明弘
                                  法官  廖建瑜
                                  法官  胡宜如
以上正本證明與原本無異。
如不服本判決，應於判決送達後10日內，向本院提出上訴狀。
                                書記官  蘇溪林
中　　華　　民　　國　　94　　年　　3 　　月　　29　　日